臺灣彰化地方法院刑事判決　　　　　　　94年度易字第1054號
公　訴　人　臺灣彰化地方法院檢察署檢察官
被　　　告　ｄ○○
　　　　　　　　　　護中心)
上列被告因恐嚇取財等案件，經檢察官提起公訴（九十四年度偵
字第五二七七、六五八七號），本院判決如下：
    主  文
ｄ○○無罪。
    理  由
一、公訴意旨略以：被告ｄ○○與Ｌ○○、Ｗ○○、未○○、Ｆ
    ○○、Ａ○○、黃○○、酉○○（上開Ｌ○○等七人業經本
    院依法審結）等人，共同基於意圖為自己不法所有之竊盜及
    恐嚇取財概括犯意聯絡，自民國九十四年三月間起，由被告
    ｄ○○提供其以個人名義向新竹巿經國路郵局申請設立之帳
    號○○九六九五號帳戶供被害鴿主匯款，另由未○○、黃○
    ○、Ａ○○、Ｆ○○等人，乘全省各鴿會在臺灣南部海域進
    行賽鴿訓練之際，以在屏東縣琉球鄉港口或漁船上架設鳥網
    等方式，分工竊得午○○、Ｊ○○、壬○○、Ｒ○○、Ｐ○
    ○、己○○、Ｚ○○（起訴書誤植為「蕭永和」）、ｇ○○
    、丙○○、Ｑ○○、Ｏ○○、子○○、Ｙ○○、Ｈ○○、Ｋ
    ○○、Ｂ○○、亥○○、Ｍ○○、ｃ○○、Ｘ○、申○○、
    辰○○、寅○○、Ｄ○○、卯○○、Ｇ○○、庚○○、癸○
    ○、辛○○、玄○○、ａ○○、甲○○、戊○○、Ｃ○○、
    Ｉ○○、Ｅ○○、Ｕ○○、陳民政、ｂ○○、丑○○、戌○
    ○、宙○○、Ｎ○○、Ｓ○○、ｆ○○、Ｖ○○、天○○、
    Ｔ○○、巳○○、丁○、宇○○、乙○○、地○○等人之賽
    鴿，再由未○○、黃○○、Ａ○○、Ｆ○○將竊得賽鴿腳環
    所載之編號及飼主電話，至便利商店以傳真之方式，或以電
    話撥打Ｗ○○所使用門號0000000000號行動電話
    之方式告知Ｗ○○，再由Ｗ○○初步彙整後撥打Ｌ○○所使
    用門號0000000000號行動電話轉知Ｌ○○，繼而
    由Ｌ○○統一整理後交由綽號「發仔」之成年男子，進而由
    「發仔」指示該集團成員依賽鴿之編號、鴿主電話，利用未
    顯示來電之電話，向鴿主恫稱「你的鴿子在我手上，如果要
    鴿子回去，就要依指示匯款」等語，恐嚇前揭鴿主致心生畏
    懼而匯款至上開以被告ｄ○○名義申請設立之郵局帳號○○
    九六九五號帳戶內，待確定鴿主匯款後，隨即由Ｌ○○告知
    Ｗ○○轉知在屏東縣琉球鄉之未○○、黃○○、Ａ○○、Ｆ
    ○○釋放鴿主業已匯款之所竊賽鴿；Ｌ○○並與其夫酉○○
    持上開戶名ｄ○○之帳戶提款卡，在臺中縣潭子鄉、大雅鄉
    、神岡鄉、東勢鎮、石岡鄉、臺中巿等地，利用自動提款機
    提領贓款，渠等再依其內部約定將前揭不法所得朋分獲利，
    因認被告ｄ○○涉犯刑法第三百二十條第一項之竊盜罪及刑
    法第三百四十六條第一項之恐嚇取財罪云云。
二、按犯罪事實應依證據認定之，無證據不得認定犯罪事實，刑
    事訴訟法第一百五十四條第二項定有明文。而刑事訴訟法上
    所謂認定犯罪事實之證據，係指足以認定被告確有犯罪行為
    之積極證據而言，該項證據自須適合於被告犯罪事實之認定
    ，始得採為斷罪資料，最高法院二十九年上字第三一０五號
    著有判例可稽。又認定犯罪事實所憑之證據，無論係直接證
    據或間接證據，其為訴訟上之證明，須於通常一般之人均不
    致有所懷疑，而得確信其為真實之程度者，始得據為有罪之
    認定，倘其證明尚未達到此一程度，而有合理之懷疑存在，
    復無其他調查途徑可尋，法院即應為無罪之判決，亦有最高
    法院七十六年臺上字第四九八六號判例足資參照。
三、公訴人認被告ｄ○○涉犯前揭竊盜、恐嚇取財等罪嫌，無非
    以被害鴿主係將款項匯入以被告ｄ○○名義所申請之郵局帳
    戶為其主要論據。被告ｄ○○則於九十四年三月三十一日因
    高血壓性腦血管破裂而入院手術治療，迄今仍全身癱瘓，無
    法行動、不能言語、意識不清而無法接受調查訊問或提出答
    辯。經查：（一）本件供被害鴿主匯款之帳號○○九六九五
    號郵局帳戶，係以被告ｄ○○名義，於九十四年三月二十一
    日向新竹巿經國路郵局申請開戶設立，並於同年三月二十八
    日核發晶片卡一節，固有郵局查詢客戶存簿資料及客戶歷史
    交易清單各一份存卷可稽，然此僅足證明上開郵局帳戶之申
    設名義人為被告ｄ○○，尚不足據以證明被告ｄ○○已有販
    賣上開帳戶或直接參與前揭竊盜及恐嚇取財犯行，應先敘明
    。（二）次查前揭以被告ｄ○○名義申設之郵局帳戶係被告
    ｄ○○之女ｅ○○向其父ｄ○○借用帳戶後轉而出售他人使
    用一節，業據證人ｅ○○於本院審理時具結證稱：「（審判
    長問：你父親ｄ○○的帳戶由何人處理？）我曾經帶我父親
    到金融機構去辦開戶。」、「（審判長問：是在何時？）是
    他第二次中風前約一個月之內，詳細時間記不清楚。」、「
    （審判長問：【提示卷附資料開戶資料】是否於九十四年三
    月二十一日在新竹市所辦的郵局帳戶？）我當時帶我父親ｄ
    ○○辦了好幾個帳戶，詳細的金融機構不清楚。」、「（審
    判長問：因何要帶ｄ○○去辦多個帳戶？）因為我當時缺錢
    ，我帶我父親ｄ○○去辦帳戶，目的是因為我要將我父親的
    帳戶轉賣予他人。」、「（審判長問：你父親是否知道你帶
    他辦帳戶是要轉售予他人？）我父親ｄ○○不知道。」、「
    （審判長問：本件ｄ○○新竹市○○路郵局之帳戶，是否確
    實為妳帶你父親ｄ○○去辦理，並由你將該郵局帳戶轉售予
    犯罪集團？）是的。」等情明確，則依證人ｅ○○之證言以
    觀，被告ｄ○○對於出售前開郵局帳戶一事尚且並不知情，
    遑論與其他共犯有何竊盜或恐嚇取財之犯意聯絡，起訴書就
    此部分逕認被告ｄ○○與其他共犯具有竊盜或恐嚇取財之犯
    意聯絡，惟並未提出任何積極確切之證據以佐其說，尚嫌無
    據，而無可採。（三）又查證人ｅ○○另於本院審理時具結
    證稱：「（審判長問：你父親ｄ○○於九十四年三月三十一
    日因腦中風入院治療之事，你是否知情？）知道。」、「（
    審判長問：ｄ○○是否從該日起均因為昏迷而一直住院療養
    ，目前幾近植物人狀態？）是的。」、「（審判長問：於九
    十四年三月三十一日中風前，ｄ○○的身體狀態如何？）他
    在這之前也有一次腦中風，並有開刀，後來就呈現比較痴呆
    的狀況，九十四年三月三十一日是第二次中風。」、「（審
    判長問：妳是否因涉嫌販賣帳戶被桃園檢察官聲請簡易判決
    處刑？）是的。」、「（檢察官問：你父親中風之前，身體
    狀況如何？）他記憶力不是很好，他在這之前已經中風一次
    。」、「（檢察官問：你帶ｄ○○去辦帳戶，是妳帶他去，
    或是他自己去？）我帶他去，他是自己走路去的，當時他的
    意識清楚。我有跟他說，是要向他借帳戶。」、「（檢察官
    問：你對ｄ○○說要借帳戶，他有問你因何要這麼多帳戶嗎
    ？）我記得是中國信託和新竹企銀，加上本件的郵局帳戶，
    我不知道是否為同一天所辦。我告訴他我的金融卡不能用，
    因為我有欠信用卡的錢。」、「（檢察官問：帳戶辦完後，
    相關存摺印章放置何處？）都交給我。」、「（檢察官問：
    他事後有沒有追問帳戶的用途？）沒有。沒有多久後他就中
    風了。」、「（檢察官問：你告訴ｄ○○你的金融卡不能用
    ，和辦帳戶有什麼關係？）我欠銀行信用卡的錢，帳戶有錢
    會被查封，我朋友要匯款給我，所以我跟我父親說要借他的
    帳戶。」等情，而證人ｅ○○確因販賣帳戶而經檢察官聲請
    簡易判決處刑，此有臺灣桃園地方法院檢察署九十五年度偵
    字第九四八一號聲請簡易判決處刑書一-件在卷可據，另被
    告ｄ○○於九十三年十二月二十日下午即有腦血管阻塞之就
    醫紀錄，於九十四年三月三十一日復因腦出血而入院急診並
    進行手術，亦有南門綜合醫院於九十五年七月四日函送之ｄ
    ○○病歷資料（包括相關急診病歷、急診護理紀錄、手術紀
    錄、醫囑單、護理紀錄表等件）一份附卷可按，本院審酌被
    告ｄ○○係證人ｅ○○之父，二人係屬血緣至親關係，且當
    時被告ｄ○○已因腦血管阻塞等因素致身體健康情形欠佳，
    則被告ｄ○○於其女ｅ○○返家探視之際，因其女ｅ○○表
    示積欠信用卡債務而遭銀行催討，為免其女ｅ○○以個人名
    義申設之金融帳戶遭銀行扣押執行，而同意出借其名義申設
    金融帳戶供其女ｅ○○使用，衡情要與社會通念常情無違，
    尚難執此遽認被告ｄ○○於申設帳戶之際必然知悉其女ｅ○
    ○係欲將借用之帳戶出售他人獲利，其理甚明；基此，證人
    ｅ○○上揭證稱被告ｄ○○對於前開郵局帳戶出售予他人之
    事並不知情一節，衡諸前開說明，尚堪採信；從而，自難逕
    對被告ｄ○○遽以刑法竊盜或恐嚇取財罪名相繩，至為炯然
    。
四、又按被告因疾病不能到庭者，應於其能到庭以前停止審判；
    前二項被告顯有應諭知無罪或免刑判決之情形者，得不待其
    到庭，逕行判決，刑事訴訟法第二百九十四條第二項、第三
    項分別定有明文。查本件被告ｄ○○於九十四年三月三十一
    日因高血壓性腦血管破裂而入院治療，迄今仍全身癱瘓無法
    行動、言語、意識不清，此有南門醫院函及所附病歷資料一
    份、新竹縣警察局竹北分局依本院囑託查訪之覆函及所附ｄ
    ○○現況照片二張，以及本院多次查詢被告ｄ○○現況之洽
    辦公務紀錄單多件存卷可據，本院依前揭刑事訴訟法第二百
    九十四條第三項之規定，爰不待被告ｄ○○到庭而逕行判決
    ，特此敘明。
五、綜上所述，依公訴人所提出之證據，尚難證明被告ｄ○○犯
    有起訴書所載之竊盜、恐嚇取財等罪行，此外，復查無其他
    積極確切之證據足認被告ｄ○○確有公訴人所指之前開犯行
    ，就上開遭指訴之犯罪事實容有合理之懷疑存在，基於「罪
    疑唯輕」之刑事法原則，應認不能證明渠已犯罪，揆諸首揭
    法條及判例意旨，自應就被告ｄ○○諭知無罪之判決。
六、另臺灣彰化地方法院檢察署九十四年度偵字第七五三六號併
    案意旨認該部分之併案事實與前揭公訴人起訴書所載之起訴
    事實，具有裁判上一罪關係，因而移送本院併案審理，惟查
    前揭公訴人起訴書所載之起訴事實，業經本院判決無罪，已
    如前述，則前揭併案意旨所示之併案事實，要難認與上開經
    判決無罪之起訴事實有何裁判上一罪關係，本院依法即無從
    逕予併案審理，應退回原移送併案機關另為適法之處理，附
    此指明。
據上論斷，應依刑事訴訟法第二百九十四條第三項、第三百零一
條第一項，判決如主文。
本案經檢察官劉世豪到庭執行職務。
中    華    民    國    96    年    1   月     23     日
                  臺灣彰化地方法院刑事第七庭
                      審判長法官  李  進  清
                      法      官  紀  佳  良
                      法      官  王  昌  鑫
以上正本證明與原本無異。
如不服本判決，應於判決送達後10日內向本院提出上訴狀 (須附
繕本)。
告訴人或被害人對於判決如有不服具備理由請求檢察官上訴者，
其上訴期間之計算係以檢察官收受判決正本之日期為準。
中　　華　　民　　國　　96　　年　　1 　　月　　23　　日
                      書  記  官  張  木  松
